【裁判字號】    89,上訴,1613
【裁判日期】    900131
【裁判案由】    搶奪等
【裁判全文】
臺灣高等法院高雄分院刑事判決                  八十九年度上訴字第一六一三號
    上  訴  人  乙○○
    即  被  告
右上訴人因搶奪案件，不服臺灣高雄地方法院八十九年度訴字第一七一０號中華民國
八十九年九月二十一日第一審判決（起訴案號：臺灣高雄地方法院檢察署八十九年度
偵字第七一五九號），提起上訴，本院判決如左：
      主  文
上訴駁回。
      事  實
一、乙○○前有多次賭博罪前科，分別判處罰金及有期徒刑（均不構成累犯）；猶不
    知悔改，復於民國八十九年三月二十六日上午九時許，在高雄縣旗山鎮○○街市
    場公共場所，以撲克牌作莊供不特人以金錢下注，與其賭博財物（賭博部分業經
    原審判處罰金一萬元，嗣經撤回上訴，此部分業已確定）。後因見在其旁擺設水
    果攤之甲○○○正在清理賣水果所得之帳款，乙○○竟另起貪念，意圖為自己不
    法之所有，趁甲○○○不注意之際，搶奪甲○○○手上之現金新臺幣（下同）五
    千元，得手後旋即逃離現場，甲○○○見狀即自後追趕並叫喊搶劫，待追至附近
    中山路、仁和街口時，適有警員巡邏至該處，經路人告知搶奪之事，亦驅近圍捕
    ，乙○○見有警員出現遂將所搶得之現款丟還甲○○○，冀圖脫罪，經警追逐一
    段路程後始將乙○○逮捕。
二、案經甲○○○訴由高雄縣警察局旗山分局報請臺灣高雄地方法院檢察署檢察官偵
    查起訴。
      理  由
一、訊據上訴人即被告乙○○矢口否認有搶奪犯行，辯稱：伊固然有拿甲○○○之五
    千元，但這五千元是甲○○○下注賭博，賭輸伊的，後來因警察來，大家都在跑
    ，伊亦跟著跑，甲○○○輸的不甘心，向伊要，伊才還她的，伊確無搶奪之意思
    云云。惟查：
    （一）告訴人甲○○○如何遭搶，如何從後追趕及適遇巡邏警員被告始將所搶得
          之錢丟還告訴人等情，業據告訴人甲○○○於警、偵訊、原審及本院調查
          時指述歷歷，告訴人復於本院調查時當庭指認係被告所為無訛（見本院八
          十九年十二月二十八日筆錄）；而被告先則於偵查中辯稱：伊沒有搶郭宋
          秋蓉的錢，是郭女參與下注，把錢押在檯面上，警察來時賭客各自收錢跑
          掉，伊也將桌面得賭注收入口袋內跑掉；嗣於原審復改稱：是郭女參與下
          注賭輸被伊通吃，不甘心要向其索回而亂說，警察來時伊就將錢還給郭女
          ，被告於偵查暨原審審理時前後所辯已互有矛盾，自難信其所供為真實；
          況如被告所供：告訴人當時係因與其對賭遭伊通吃不甘心欲索回賭資一節
          為真，則告訴人之賭金既已遭被告通吃，被告拒絕返還即可，何須逃離現
          場，且見有警員出現後仍試圖逃跑，任由警員在後追逐一段距離後始將其
          逮捕，且於被逮捕之際將錢丟還告訴人，顯然被告取得該五千元與賭博下
          注並無關連，亦徵被告搶奪犯行，昭然若揭，被告前揭辯詞，顯無可採。
    （二）警員王銘宏於原審法院結證稱：當時伊巡邏至該市場時，聽到有人高喊搶
          劫，伊看到被告與告訴人在拉扯，被告看到有警察就將錢丟棄於地後拔腿
          就跑，伊在後追趕約二百公尺後始抓到被告，經被告與告訴人對質，告訴
          人說被告搶她五千元，．．告訴人是說被告是看到警察，才將五千元還給
          她的等情（見原審卷第二十三頁），該證人復於本院調查時到庭結證稱：
          伊等是經在十字路口的民眾告知我們前面有搶劫，我有看到告訴人在拉扯
          被告，被告看到我們警車來就跑掉，．．我們抓到被告時在和告訴人對質
          時候被告有說我把錢還給你了（見本院八十九年十二月二十八日筆錄）；
          顯然被告確實係經告訴人在案發現場附近追逐之後，見有警察出現始將款
          項返還告訴人，且告訴人當時追逐之際曾高喊搶劫，又警員係在他人告知
          搶劫之後始知悉，則告訴人在警員到場之前業已喊搶劫等情，應堪認定。
          而被害人被害當時之現場防護反應，通常係被害情節之相對應反射動作，
          自然、逼真，其真實性甚堪肯定，而一般人遭人搶劫財物時之回應表現，
          通常是高喊搶劫，繼而追趕行搶者試圖追回被搶之財物，本件告訴人在現
          場當時之反應亦復如此，故由告訴人高喊搶劫尾隨追逐被告亟力追回遭被
          害人取走之財物等現場情節，及經警員將被告逮捕後，告訴人即向警員指
          述遭被告行搶，暨被告於原審法院審理時亦稱與告訴人素不認識，則告訴
          人應無嫁詞誣陷之理，是告訴人指訴遭被告搶劫之情節，所言應非虛構，
          堪可採信。
    （四）被告係屬輕度肢障，固有中華民國身心障礙手冊影本一紙在卷為憑，惟被
          告搶奪告訴人財物，而由告訴人高喊搶劫並自後追逐被告時，警員尚未出
          現，自無所謂被告不可能在警察面前甘冒跑不掉被逮捕之危險而為搶奪行
          為。且案發當時市場正屬人多之時，有照片三幀附於本院卷內可憑，告訴
          人既從事販賣之業，正係忙祿之時，又有何暇去下注賭博，且當時既屬人
          潮較多，被告自可利用人潮較多之際著手行搶，惟尚乏證據證明人潮較多
          時，必使被告不敢下手行搶，是被告所辯尚難採信。
    （五）被害人係以販售蓮霧為業，為被害人及被告均不爭執之事實，而一般攤販
          於販售得款後，所得款項通常會很亂，且不平整，攤販均會將鈔票加以整
          理，把千元大鈔集中放置，百元等小鈔則另外存放，則告訴人於本院調查
          時陳稱：人家都是拿一千元給我找，找完後我就先整理一千元的，當時我
          是邊拿邊數（見本院八十九年十二月二十八日筆錄）等語，亦符合一般攤
          販之常態。且證人劉瑞光於本院調查時亦結證稱：甲○○○所說的五千元
          在影印時是有折過的，她說有一萬八千元，是做生意的錢，更足證明該五
          千元係被害人做生意之錢。另告訴人皮包內雖有一萬八千元，但當時告訴
          人係在點數鈔票，被告當時所最方便搶奪者，應係告訴人握在手中點數之
          鈔票，尚不得謂被告並未將告訴人身上之一萬八千元一併搶奪，即謂被告
          未搶奪告訴人金錢，被告此部分之抗辯亦難認屬實在。此外復有贓物認領
          清單一紙在卷足憑，被告所辯純嗣後卸責之詞，不足採信，被告搶奪之犯
          行，事證明確，堪予認定。
二、被告搶奪甲○○○之財物，核其所為係犯刑法第三百二十五條第一項之搶奪罪。
    原審引刑法第三百二十五條第一項之規定，並審酌被告見告訴人正在清理帳款，
    即起貪念，趁其不注意之際，搶奪其手上之現款，惡性不輕，嗣後猶飾詞狡辯，
    惟念其已將搶得之現款返還被害人等情狀，就搶奪部分，量處有期徒刑八月。原
    判決之認事用法並無違誤，量刑亦稱允當。被告空言否認提起上訴，指摘原審判
    決不當，為無理由，應予以駁回。
三、被告所犯賭博罪部分，業經原審判處罪刑，且被告上訴後撤回上訴，則該部分業
    已確定，本院自無庸就此部分進行審究，併予敘明。
據上論斷，應依刑事訴訟法第三百六十八條，判決如主文。
本案經檢察官張其主到庭執行職務。
中      華      民  國    九十      年      一      月    三十一    日
                              臺灣高等法院高雄分院刑事第五庭
                                  審判長法官  吳水木
                                        法官  趙文淵
                                        法官  陳朱貴
右正本證明與原本無異。
如不服本判決，應於判決送達後十日內向本院提出上訴狀，其未述理由者並應於提
出上訴狀後十日內向本院補提理由書（應附繕本)。
                                      書記官  呂素珍
中      華      民      國    九十      年      二      月      二      日
附錄本件論罪條文：
刑法第三百二十五條第一項
  意圖為自己或第三人不法之所有，而搶奪他人之動產者，處六月以上五年以下有期
  徒刑。
                                                                   Ａ


司法院資訊處製作；財團法人民間司法改革基金會備份。
